【裁判字號】    88,婚,1054
【裁判日期】    890111
【裁判案由】    離婚
【裁判全文】
臺灣高雄地方法院民事判決  八十八年度婚字第一○五四號
    原      告  甲○○
    訴訟代理人  蘇新竹  律師
                呂郁斌  律師
    被      告  乙○○      住.
                              .
右當事人間離婚事件，本院判決如左：
    主    文
准原告與被告離婚。
訴訟費用由被告負擔。
    事    實
甲、原告方面：
一、聲明：求為判決如主文所示。
二、陳述：
（一）兩造於民國八十三年六月五日結婚，而被告以貨運為業，月入新台幣（下同）
      七、八萬元，以此收入本可維持小康之家庭生活，詎被告竟沉迷於電動玩具，
      每月所得幾乎花費於電動玩具，原告費盡唇舌苦勸，被告仍無動於衷，致家庭
      生活陷於困境，經常靠娘家幫助，始勉強維持生活。原告因小孩日漸長大，花
      費陸續增加，被告又置家庭於不顧，不得已於八十七年八月五日攜帶三位幼小
      孩子暫住娘家，豈料被告不知悔悟，對妻兒之生活仍不加聞問。原告因感不能
      長期依賴娘家，於八十八年四月間向高雄縣湖內鄉調解委員會請求調解，企圖
      以調解委員之規勸，使被告能回心轉意照顧家庭。終在委員斡旋下調解成立，
      依調解內容，被告應每月提供二萬元供原告養育三位孩子，但被告迄未依調解
      內容履行，且揚言其不可能每月二萬元救濟原告家庭云云，足見被告無意養育
      妻兒至明。
（二）由被告答辯意旨觀之，其八十八年四月間在湖內鄉調解委員會承諾每月給付生
      活費予原告，僅在於應付調解委員之斡旋，不是真有按期給付之意，足證被告
      確實故意不給付原告生活費，且調解經法院核定後與確定判決有同一效力，被
      告既於調解時同意每月交付原告二萬元作家庭生活費，今再爭執該調解內容，
      顯不足採。原告婚後即全職照顧小孩，沒有任何經濟能力，小孩均尚屬稚齡，
      亦無謀生能力，則被告明知原告及小孩非仰賴被告給付之生活費不足以營生，
      卻故意不給付被告生活費，其行為情狀已符合民法第一千零五條第一項第五款
      「以惡意遺棄他方」之離婚要件。
（三）另原告乃因被告先斷絕供應生活必需之開銷，始被迫偕同三名子女投靠娘家，
      並非在被告充份供應生活開銷之情況下，仍執意賴在娘家，故被告以「原告仍
      待在娘家」作為其不願給付生活費之理由，顯然倒果為因，況依調解筆錄，被
      告亦同意原告住在娘家，則被告即不得以原告住於娘家為由，拒付生活費。且
      被告未給付原告生活費之事實，乃自原告還未回娘家以前即存在之事實，至今
      仍持續中，且不知要延續到何時。
（四）爰依民法第一千零五十二條第一項第五款規定，請求離婚。
三、證據：提出戶籍謄本、高雄縣湖內鄉調解委員會調解書各一件為證。
乙、被告方面：
一、聲明：原告之訴駁回。
二、陳述：
（一）被告每天開車在外十餘小時，休息時間有限，豈能如原告所言沉迷於電動玩具
      ，所得幾乎花費於電動玩具？若原告所言為真，原告亦不會遲至八十七年八月
      五日才攜子女回娘家，而八十八年四月間在高雄縣湖內鄉調解委員會調解時，
      因調解委員均是被告之父朋友，若被告不同意調解內容原告亦不會回到被告住
      所，團聚一起生活，在此情形下不得不照原告之意，而每月二萬元給原告母子
      四人之生活費固無問題，但被告要求原告回來，不是每月付給原告二萬元讓原
      告在其娘家生活。
（二）被告之父謝豐吉於八十八年三月底中風，一直至八十八年十月十九日死亡，這
      半年所支付之醫療費加上被告大貨車一直要繳納貸款，實是經濟壓力甚大，且
      自兩造結婚以來均是被告一人維持家庭生活費用，因父親生病醫療費用增加支
      出，並非被告不給付家庭生活費，原告以無正當理由不為支付生活費，於八十
      七年八月五日帶子女回娘家，純是原告為達離婚目的之不實藉口。
（三）被告於八十八年十月十九日死亡，被告已將三名子女由原告娘家帶回，被告同
      意薪水交原告領取，但原告應返回被告住所與被告同住。
三、證據：未提出任何證據。
      理    由
一、按夫妻之一方以惡意遺棄他方在繼續狀態中者，他方得向法院請求離婚，民法第
    一千零五十二條第一項第五款定有明文。又夫妻之一方有支付家庭生活費用之義
    務時，如無正當事由不為支付，以致他方不能維持生活，自屬民法第一千零五十
    二條第五款所謂以惡意遺棄他方（最高法院二十二年度上字第九二二０號判例參
    照）。
二、兩造於民國八十三年六月五日結婚，現婚姻關係仍存續中，有原告提出之戶籍本
    配偶欄記載可證。
三、原告主張被告沉迷於電動玩具，每月所得幾乎花費於電動玩具等情，已為被告否
    認，原告亦未能舉證以實其說，固不足採。然原告另主張因被告不給付家庭生活
    費用，致其於八十七年八月五日攜帶三位幼小子女暫住娘家，並於八十八年四月
    間向高雄縣湖內鄉調解委員會請求調解，依調解內容，被告應每月提供二萬元供
    原告作為家庭生活費用，但被告迄未依調解內容履行之事實，業據提出高雄縣湖
    內鄉調解委員會調解書一份為證，被告亦不否認並未依調解內容按月給付原告二
    萬元等語屬實，則堪信為真實。
四、雖被告辯稱調解時係因調解委員均為其父朋友，不得已始同意調解內容，且係因
    其父親住院，須支付醫療費用，無能力再支付原告生活費用，且須原告返回同住
    ，方願給付家庭生活費用云云。然查：被告於上開調解案件中，已同意原告暫住
    於娘家，並於期間支付家庭生活費用，且此調解內容，業經本院岡山簡易庭以八
    十八年五月一日高敬岡簡民磋岡家核十三字第七九七號函核定等情，有上開調解
    書一份附卷可證，而上開調解內容既經本院核定，依民事訴訟法第四百十六條第
    一項、第三百八十條第一項規定，與確定判決有同一效力，被告於事後再爭執係
    因調解委員為其父朋友，不得已始同意調解內容云云，即不足採，是姑不論原告
    當初離家居住於娘家之原因為何，被告自不得以被告未返家同住為由，拒絕依上
    開調解內容支付家庭生活費用。而被告亦自承其從事大貨車司機，每月薪資六、
    七萬元等語屬實，應有能力支付家庭生活費用，縱如其抗辯係因為支付其父之醫
    療費用致無能力支付家庭生活費用，然其復自承其父已於八十八年十月十九日死
    亡，則其因須支付其父之醫療費用致無能力支付家庭生活費用之原因已經消滅，
    且被告亦陳稱若原告願返回與其同住，即願依調解內容按月支付二萬元家庭生活
    費用予原告，顯見被告並非無能力支付，然其迄本案言詞辯論終結時，仍拒絕依
    上開調解內容履行，是其以無能力支付家庭生活費用云云為辯，即屬無據。又原
    告自與被告結婚後，並未外出工作，並專職照顧子女等情，業據被告自承在案，
    足認原告需賴被告給付之家庭生活費用維生，則被告無正當理由不負擔家庭生活
    費用，致足使原告生活陷於困難，不能維持生活，且迄本案言詞辯論終結時均未
    給付，被告顯係惡意遺棄原告於繼續狀態中。
五、綜上所述，被告有支付家庭生活費用之義務，無正當理由而不支付，致使原告生
    活陷於困難，惡意遺棄原告在繼續狀態中，則原告依民法第一千零五十二條第一
    項第五款規定，據以訴請離婚，依法並無不合，應予准許。
六、結論：原告之訴為有理由，並依民事訴訟法第七十八條，判決如主文。
中      華      民      國    八十九    年      一      月      十一    日
                              臺灣高雄地方法院民事第五庭
~B法      官  高榮宏
右為正本，係照原本作成。
如不服本判決，應於送達後廿日內，向本院提出上訴狀。
中      華      民      國    八十九    年      一      月      十一    日
~B法院書記官  林國龍


司法院資訊處製作；財團法人民間司法改革基金會備份。
